【裁判字號】    89,易,4645
【裁判日期】    891129
【裁判案由】    詐欺
【裁判全文】
~V;臺灣高雄地方法院刑事判決                     八十九年度易字第四六四五號
    公  訴  人  臺灣高雄地方法院檢察署檢察官
    被      告  甲○○
右列被告因詐欺案件，經檢察官提起公訴（八十九年度偵字第三三五三、第一六二五
八號），本院判決如左：
    主  文
甲○○無罪。
    理  由
一、公訴意旨略以：被告甲○○基於意圖為自己不法利益之概括犯意，於民國八十八
    年八月十八日，在高雄市○○區○○街一二九巷廿八號，向乙○○經營之萬國計
    程車行承租車牌號碼ＹＭ－九二二號營業小客車，約定每日租金為新台幣（下同
    ）五百元，惟自八十八年九月七日起拒不繳納車租，至八十八年十月廿四日共積
    欠二萬三千五百元未付。嗣於八十八年十月廿五日，復以租斷之方式，向乙○○
    改租車牌號碼ＺＦ－七六九號營業小客車，約定每日租金為四百元，且車輛之燃
    料稅、牌照稅、行費及保險費均應由承租人負責，並簽發本票六張交由乙○○收
    執以資取信，致乙○○不疑有他而將車輛交付。詎甲○○僅於八十八年十一月三
    十日繳付五千元後，又拒不繳納租金及燃料稅等費用，共積欠三萬六千八百元，
    車輛亦迄未歸還，屢經催討均置之不理，始知受騙，因認被告涉犯刑法第三百三
    十九條第二項之詐欺取財罪嫌等情。
二、公訴人認被告涉犯上開罪嫌，係以告訴人乙○○指訴，並有契約書、本票附卷可
    稽，且被告未與告訴人協議或終止契約還車等，資為論罪依據。訊據被告甲○○
    坦承積欠上述租金，惟矢口否認詐欺犯行，辯稱：伊原向告訴人乙○○承租車牌
    號碼ＹＭ－九二二號營業小客車，原有按期繳交租金，其後因經濟困難，無力繳
    納租金，始予拖欠，嗣於八十八年十月廿五日，與告訴人商量以租斷方式承租該
    部營業小客車，係同部車輛，僅車牌號碼改為ＺＦ－七六九號，因該車陳舊，原
    使用瓦斯，之後該部分損壞，又改用汽油，並改修冷氣及其他設備，因車子經常
    修理，無力繳付車租，惟其於八十九年八月三十日已清償四萬八千元，其餘未付
    部分，願以分期付款方式清償等語。
三、按刑法第三百三十九條第二項詐欺罪之成立，以意圖為自己或第三人不法之利益
    ，施用詐術使人陷於錯誤，而得到不法利益為要件，若其所用方法不能認為詐術
    ，亦不致使人陷於錯誤，即不構成該罪。經查，被告於八十八年八月十八日向告
    訴人承租ＹＭ－九二二號營業小客車，每日租金五百元，租金繳至八十八年九月
    七日，嗣即拖欠租金，至八十八年十月廿五日始向告訴人商量改以租斷方式，且
    將積欠之租金二萬三千五百元加計在車輛租斷金額內，以七萬二千元租斷該部計
    程車（之後車牌號碼改為ＺＦ－七六九號），此為被告與告訴人所是認，是告訴
    人與被告成立該租賃車輛契約，告訴人係以出租計程車為業，對於租車程序、承
    租人資格之審核、信用之評估等，自已為必要之注意，而被告係依告訴人係所定
    之承租方式、條件、並經審核身分、信用後，始承租該車，嗣被告亦按期繳納租
    金至八十八年九月七日，之後，被告雖有積欠車租，惟被告於八十八年十月廿五
    日主動洽商告訴人，告訴人亦同意改租賃契約為車輛租斷契約，且將前欠之車租
    二萬三千五百元加計在車輛租斷金額內，繼續出租該車予告訴人，自難謂被告於
    租車時，有施用任何詐術，告訴人亦非因被告之施用任何詐術而陷於錯誤以致有
  出租車輛之情事。次查，告訴人與被告簽訂上開車輛租斷契約時，被告已有拖欠
    租金之情形，此為告訴人所明知，告訴人又係以出租計程車為業，其仍願意將被
    告前欠租金二萬三千五百元加計入車輛租斷金額內，以七萬二千元繼續改以租斷
    方式出租該車予被告，自已經過利害之衡量，又被告係依告訴人要求簽立契約書
    及簽發本票為擔保，被告與告訴人簽立車輛租斷契約書時，亦無施用任何詐術致
    告訴人陷於錯誤而成立該車輛租斷契約。被告於租車及簽立車輛租斷契約時，既
    無施用詐術，自不得以被告因經濟困難，積欠租金，遽繩被告以詐欺得利罪責，
    是被告積欠告訴人上開金額要屬民事債務關係，而被告業於八十九年八月三十日
    已清償告訴人四萬八千元，有收據一紙附卷可稽，其餘積欠金額，兩造亦成立訴
    訟上和解，分期給付。從而，既不能證明被告犯罪，爰為無罪判決之諭知。
據上論斷，應依刑事訴訟法第三百零一條第一項，判決如主文。
本案經檢察官陳正達到庭執行職務。
中      華      民      國      八十九    年    十一    月    二十九    日
                                  臺灣高雄地方法院刑事庭
                                法  官    郭錦茂
右正本證明與原本無異。
如不服本判決，應於判決送達後十日內，向本院提出上訴狀。
                                書記官    賴佳慧
中    華    民    國      八十九      年      十一      月      三十   日


司法院資訊處製作；財團法人民間司法改革基金會備份。
